【裁判字號】    97,台上,5336
【裁判日期】    971023
【裁判案由】    常業詐欺
【裁判全文】
最高法院刑事判決            九十七年度台上字第五三三六號
上  訴  人  丙○○
                    53號
            甲○○
            乙○○
上列上訴人等因常業詐欺案件，不服台灣高等法院台南分院中華
民國九十七年六月五日第二審判決（九十六年度上訴字第一二九
八號，起訴案號：台灣台南地方法院檢察署九十四年度偵字第四
０三五、六七九四、八八九二號、偵緝字第四八七號），提起上
訴，本院判決如下：
    主  文
原判決關於丙○○常業詐欺及甲○○、乙○○部分均撤銷，發回
台灣高等法院台南分院。
    理  由
本件原判決維持第一審依牽連犯關係，從一重論處上訴人丙○○
、甲○○、乙○○共同以犯意圖為自己不法之所有，以詐術使人
將本人之物交付之罪為常業罪刑之判決，駁回彼等與檢察官在第
二審之上訴，固非無見。
惟查(一)原判決事實記載丙○○暨其女友乙○○與甲○○、綽號「
叮噹」之真實姓名年籍不詳之成年男子及其所屬之詐欺集團成員
綽號「文哥」、「昌哥」等真實姓名年籍不詳之成年男子，共同
基於意圖為自己不法之所有，以詐術使人將本人之物交付之罪為
常業及意圖為自己與他人不法之利益，以有線方式，盜接他人電
信設備通信之概括犯意聯絡，自民國九十三年十二月二十一日起
，至九十四年三月二十八日止，由丙○○、甲○○以每盜接一線
新台幣（下同）一千元之對價，委請亦具有意圖為自己與他人不
法之利益，以有線方式，盜接他人電信設備通信之概括犯意聯絡
，及幫助基於意圖為自己不法之所有，以詐術使人將本人之物交
付之罪為常業犯意之林永銘與黃連興，盜接他人室內電話以供綽
號「叮噹」、「文哥」、「昌哥」之男子所屬之大陸詐欺集團用
以詐騙他人財物。然其附表一至附表三所載盜接電話詐騙之時間
，係自九十三年十二月二十八日起，至九十四年三月三十一日止
。其事實所載犯罪之起訖時間，顯非正確。(二)原判決認定上訴人
等盜接電話方式，係先由綽號「叮噹」、「文哥」、「昌哥」之
男子，將其所屬大陸詐欺集團使用之行動電話號碼告知丙○○或
甲○○，再由甲○○或丙○○將該行動電話號碼轉告林永銘、黃
連興，如丙○○不在或不便接聽電話，則由乙○○負責聯絡。林
永銘、黃連興則攜帶丙○○所交付如原判決附表五所示電話線路
分線器等工具，至台北縣三重市、蘆洲市或高雄市等地區，尋覓
將電話線路設置於樓梯間之公寓，並以上開工具將如原判決附表
一、二所示被害人所使用之室內電話盜接至綽號「叮噹」之男子
所提供之行動電話號碼，待盜接完成並測試成功後，林永銘、黃
連興即轉告上訴人等，再由上訴人等轉告綽號「叮噹」、「文哥
」、「昌哥」之男子。林永銘、黃連興二人以上揭方式與上訴人
等共同盜接他人電信設備通信，並以此方式幫助上訴人等及綽號
「叮噹」之男子等人共同詐欺他人財物。丙○○與甲○○並另為
綽號「叮噹」之男子收購或委請伍秋雪（另經台灣屏東地方法院
以九十四年度訴字第一一六０號判決判處有期徒刑十月確定）等
人代為收購如原判決附表一至三所示之人頭帳戶，並告知綽號「
叮噹」之男子所購得之人頭帳戶帳號資料。綽號「叮噹」之男子
得知該資料後，即於如原判決附表一至三所示時間，使用上訴人
等所提供之盜接電話及人頭帳戶，並以信用卡遭盜刷等不實言語
詐騙如該附表一至三所示被害人，致使該些被害人陷於錯誤，而
匯款至如該附表一至三所示人頭帳戶內等情。然原判決附表三並
未列有盜接電話之號碼，則上訴人等與綽號「叮噹」之人如何詐
騙該附表三之被害人，原判決未予認定及說明，尚有未當。又原
判決既認定上訴人等係盜接室內電話，乃於原判決附表一編號五
及附表二編號二十一將0000000000、附表二編號五將
0000000000、編號三十四將0000000000等
行動電話，附表一編號十六將0000000000空號，亦均
列為盜接之電話，尤有未洽。(三)原判決理由謂上訴人等盜接如原
判決附表一、二所示之電話，已經中華電信股份有限公司於九十
六年六月二十一日，以（九六）北西服一密字第０一六四號函復
第一審屬實（見第一審卷八第四至八頁）。然經核閱該函附件，
原判決附表一編號四之被盜接電話00000000，其使用人
為傅李秀治，該附表未予載明；00000000之使用人為曾
美秀，該附表載為傅李秀治；編號六及附表二編號十二之被盜接
電話00000000，其使用人為王榮，該二附表載為王榮
；附表一編號十六之被盜接電話00000000，其使用人
為林燦宗，該附表載為林璨宗；均有未符。又該函附件所載被盜
接之電話號碼，並無原判決附表一編號十所示之0000000
0、編號十七所示之00000000，附表二編號一至十一、
十三至四十四、四十七至四十九所示之電話。原判決以該函作為
該些電話係被盜接之證據，有證據上理由矛盾之違法。(四)原判決
論上訴人等以常業詐欺罪，理由並未說明認定彼等為常業犯所憑
之證據及認定之理由，自屬理由不備。(五)電信法第六十條規定，
犯第五十六條至第五十八條之罪者，其電信器材，不問屬於犯人
與否，沒收之，此乃刑法第三十八條之特別規定。丙○○交付林
永銘等盜接電話所使用之原判決附表五所示之電信器材，原判決
不依電信法第六十條規定宣告沒收，竟依刑法第三十八條第一項
第二款宣告沒收，有適用法則不當之違法。又該附表五所示其餘
之物，如何係供犯罪所用及因犯罪所得，原判決未予說明，遽予
沒收，亦有可議。以上或為上訴意旨所指摘，或為本院得依職權
調查之事項，應認原判決有撤銷發回之原因。至原判決不另諭知
免訴及無罪部分，基於審判不可分原則，應併發回。
據上論結，應依刑事訴訟法第三百九十七條、第四百零一條，判
決如主文。
中    華    民    國  九十七  年    十    月  二十三  日
                      最高法院刑事第十二庭
                          審判長法官  石  木  欽
                                法官  陳  世  淙
                                法官  洪  佳  濱
                                法官  呂  丹  玉
                                法官  段  景  榕
      本件正本證明與原本無異
                                      書  記  官
中    華    民    國  九十七  年    十    月  二十九  日
                                                      Ｑ


司法院資訊處製作；財團法人民間司法改革基金會備份。
